臺灣彰化地方法院民事裁定
111年度監宣字第328號
聲  請  人  阮氏喔  

相  對  人  施水順  



關  係  人  施宜君  
            施水富  
上列聲請人聲請監護宣告事件，本院裁定如下：
    主    文
宣告施水順（男，民國00年00月0日生，身分證統一編號：Z0000
00000號）為受監護宣告之人。
選定阮氏喔（女，民國00年0月0日生，身分證統一編號：Z00000
0000號）為受監護宣告之人之監護人。
指定施宜君（女，民國00年0月00日生，身分證統一編號：Z0000
00000號）為會同開具財產清冊之人。
聲請程序費用由受監護宣告之人負擔。
    理    由
一、聲請意旨略以：聲請人阮氏喔係相對人施水順之妻，相對人
    於民國98年4月23日，因中度智能障礙，致不能為意思表示
    或受意思表示，或其能辨識其意思表示之效果不足，有親屬
    系統表、同意書、中華民國身心障礙證明、戶籍謄本等件為
    證，爰依家事事件法第10章、第11章之規定，聲請准予裁定
    相對人為受監護宣告之人，並指定聲請人阮氏喔為相對人之
    監護人，另指定相對人之女即關係人施宜君為會同開具財產
    清冊之人等語。
二、按對於因精神障礙或其他心智缺陷，致不能為意思表示或受
    意思表示，或不能辨識其意思表示之效果者，法院得因本人
    、配偶、四親等內之親屬、最近一年有同居事實之其他親屬
    、檢察官、主管機關或社會福利機構之聲請，為監護之宣告
    ，民法第14條第1項定有明文。次按受監護宣告之人應置監
    護人。法院為監護之宣告時，應依職權就配偶、四親等內之
    親屬、最近一年有同居事實之其他親屬、主管機關、社會福
    利機構或其他適當之人選定一人或數人為監護人，並同時指
    定會同開具財產清冊之人。法院為前項選定及指定前，得命
    主管機關或社會福利機構進行訪視，提出調查報告及建議。
    監護之聲請人或利害關係人亦得提出相關資料或證據，供法
    院斟酌。法院選定監護人時，應依受監護宣告之人之最佳利
    益，優先考量受監護宣告之人之意見，審酌一切情狀，並注
    意下列事項：(一)受監護宣告之人之身心狀態與生活及財產
    狀況。(二)受監護宣告之人與其配偶、子女或其他共同生活
    之人間之情感狀況。(三)監護人之職業、經歷、意見及其與
    受監護宣告之人之利害關係。(四)法人為監護人時，其事業
    之種類與內容，法人及其代表人與受監護宣告之人之利害關
    係，民法第1110條、第1111條、第1111條之1分別定有明文
    。
三、經查，聲請人主張之上開事實，業據其提出親屬系統表、同
    意書、中華民國身心障礙證明、戶籍謄本等件為證。又經本
    院在鑑定人衛生福利部彰化醫院王鴻松醫師前訊問相對人，
    勘驗結果：詢問仁得護理之家專責護理人員平時與相對人之
    互動情形，護理人員表示相對人平時無法講話、無法下床行
    走，亦無法正常飲食，要透過鼻胃管餵食，病症是憂鬱症及
    甲狀腺方面的疾病等情。又鑑定人當場具結鑑定陳述：詳細
    鑑定另陳鑑定報告書等語，有本院訊問筆錄可佐。另經本院
    囑託衛生福利部彰化醫院鑑定結果，認為：「(一)醫學上的
    診斷（生物學上之要素）：診斷名：失智症。障礙程度：中
    重度。(二)生活狀況及現在身心狀態：日常生活狀況：1.日
    常生活的動作（ADL)，例如飲食、排泄、沐浴、更衣等，需
    要他人照護。2.經濟活動：喪失能力。3.社會性：無法與外
    界適當反應。4.無獨立生存能力。身體狀態【包括理學檢查
    、臨床檢查(尿、血等)及其他檢查】：1.插鼻胃管。2.穿尿
    布。3.右側偏癱。4.無法走路。精神狀態：(1)意識／溝通性
    ：：意識清楚，無法說話，可以聽指令舉手、張口。(2)記
    憶力：退化(不知道生日)。(3)定向力：認得妻子，但時間
    地點定向感不佳。(4)計算能力：差(100-7=無法回答)。 (5
    )理解．判斷力：差(無法口語或手勢表達身體不適，無法看
    圖片指認貓或狗)。(6)現在性格特徵：安靜。(7)其他（氣
    氛•感情狀態•幻覺•妄想•異常行動等）：臥床。(三)有關判
    斷能力判定之意見：不能管理處分自己財產。判定的根據（
    檢查所見及說明）：1.前述第2項（生活狀況及現在身心狀
    態）之現場身體理學檢查及精神狀態檢查。2.中度身心障礙
    手冊。(四)回復可能性說明：相對人在2年前中風，認知變
    差，右側偏癱，這幾年無自我照顧能力，需他人看護照顧，
    目前已57歲，回復可能性低。(五)鑑定判定及說明：【鑑定
    判定】1.基於受鑑定人有精神上之障礙（失智症）其程度達
    中重度，不能管理處分自己的財產，回復之可能性低。2.精
    神障礙(失智症)之程度，不能為意思表示或受意思表示，不
    能辨識其意思表示之效果，可為監護宣告。」等語，有衛生
    福利部彰化醫院111年10月4日彰醫精字第1110500430號函附
    成年監護（輔助）鑑定書可稽。堪認相對人因精神障礙或其
    他心智缺陷，致不能為意思表示或受意思表示，亦不能辨識
    其意思表示之效果。故本件聲請監護宣告為有理由，應予准
    許，爰宣告相對人為受監護宣告之人。
四、本件相對人既經監護宣告，業如前述，揆諸前揭規定，自應
    為其選定監護人及指定會同開具財產清冊之人。查聲請人、
    關係人施宜君為相對人之妻、女。聲請人及關係人施水富、
    施宜君同意由聲請人擔任監護人，並同意指定關係人施宜君
    為會同開具財產清冊之人，有親屬系統表、同意書、戶籍謄
    本等件為證。本院審酌聲請人、關係人施宜君為相對人之妻
    、女，與相對人關係非常密切，由渠等分別擔任相對人之監
    護人、會同開具財產清冊之人，應符合相對人之最佳利益，
    爰裁定如主文第2、3項所示。
五、末依民法第1113條準用同法第1099條、第1099條之1之規定
    ，於監護開始時，監護人阮氏喔對於受監護宣告之人施水順
    之財產，應會同關係人施宜君於2個月內開具財產清冊，並
    陳報法院，於開具完成並陳報法院前，監護人對於受監護宣
    告之人之財產，僅得為管理上必要之行為，併此指明。
六、訴訟費用負擔之依據：家事事件法第164條第2項。
中　　華　　民　　國　　111 　年　　10　　月　　24　　日
                   家事法庭     法  官　陳明照
以上正本係照原本作成。　　　　　　　　　 
如不服本裁定，應於送達後10日內向本院提出抗告狀，並繳納抗
告費新臺幣1,000元。
中　　華　　民　　國　　111 　年　　10　　月　　24　　日
                                書記官  吳曉玟